臺灣高雄地方法院民事判決
111年度訴字第1044號
原      告  張品豪  
被      告  施政緯  


上列當事人間請求侵權行為損害賠償事件，原告提起刑事附帶民
事訴訟（111年度附民字第122號），經本院刑事庭裁定移送前來
，本院於民國111年10月4日言詞辯論終結，判決如下：
    主  文
被告應給付原告新臺幣59萬元，及自民國110年12月24日起至清
償日止，按年息百分之5 計算之利息。
原告其餘之訴駁回。
訴訟費用由被告負擔3分之2，餘由原告負擔。
本判決第一項於原告以新臺幣20萬元供擔保後得假執行。但被告
如以新臺幣59萬元為原告預供擔保，得免為假執行。
原告其餘假執行之聲請駁回。
    事實及理由
壹、程序部分：
    本件被告經合法通知，未於言詞辯論期日到場，核無民事訴
    訟法第386 條各款所列情形，爰依原告聲請，由其一造辯論
    而為判決。
貳、實體部分：
一、原告主張：被告明知車牌號碼0000-00號自小客車（下稱系
    爭車輛）為訴外人張育瑋所有，而非其所有，竟意圖為自己
    不法之所有，基於詐欺取財之故意，於民國109年3月2日某
    時許，向原告佯稱要出售系爭車輛云云，致原告誤以為該車
    為被告所有而陷於錯誤，並與被告談成新臺幣（下同）40萬
    元車價之成交價，被告又佯以過戶該車需繳清貸款等理由，
    偽向原告借款9萬元作為繳納車貸辦理過戶之費用，原告遂
    於同年3月底交付上開總金額49萬予被告。然原告後續因發
    現車內所附行照係被告所偽造，而懷疑系爭車輛之車主似乎
    非被告，遂多次向被告質疑。詎被告竟基於恐嚇取財之故意
    ，於109年6月5日下午11時許，至原告位於高雄市○○區○○路0
    0號萊德重機行之工作地點前，向原告恫稱：「拎北你娘機
    掰拎北要進去關了沒關係拉，你看要叫誰挺你，出來拎北絕
    對請他吃子彈(台語)！！你如果不相信試試看！！車子在哪
    裡（被告動手找車要把車搶走，旁人勸阻好好說啦）車呢在
    哪裡？…所以你現在想要怎樣？還是你朋友的店你娘機掰給
    拎北拖去殺（臺語）」、「你娘你給我！要不然我現在叫匯
    豐把車拖回去，拎北不退你錢也是剛好而以！…你停在路邊
    ，我如果對你機掰一點我不要繳，讓車被拖走」、「拎北不
    怕死得最厲害啦，你如果敢再叫人家打一通電話試試看」、
    「你不用跟其他人說，這種事情，阿不然你就繼續找人，看
    你還繼續找誰！我現在跟你講，拎北不繳了，拎北不處理，
    拎北如果看到車，不是拖就是打，包括你的人也一樣不是拖
    就是打」等語，以此加害生命、身體之事恐嚇原告，致原告
    心生畏懼。且於原告將系爭車輛出借予訴外人即原告友人黃
    奕發後，被告隨即率領大批人馬跟蹤黃奕發南下墾丁，並亮
    刀恐嚇黃奕發，強行將系爭車輛搶走。而原告得知遭被告詐
    欺後，深受打擊，後又受到被告恐嚇，每天都活在低落情緒
    及驚恐與焦慮中，其所受之身心折磨，顯非能言喻，對於原
    告身體及心理產生之影響甚鉅。為此，爰依民法第184條第1
    項前段、同條第2項、第195條第1項規定，提起本件訴訟，
    請求被告賠償其所詐欺之金額49萬元、精神慰撫金40萬元。
    並聲明：
　㈠被告應給付原告89萬元，及自起訴狀繕本送達翌日起至清償
    日止，按年息百分之5計算之利息。
　㈡願供擔保，請准宣告假執行。
二、被告未於言詞辯論期日到場，亦未提出書狀作何聲明或陳述
    。
三、經查：
  ㈠原告主張被告於上揭各時、地，對其為上開不法詐欺行為，
    致其受有49萬元之財產損害，復對其為上開不法恐嚇行為，
    致其心生恐懼等節，業據被告於另案即本院111年度易字第4
    4號刑事案件（下稱系爭另案）審理中坦承在卷（參見系爭
    另案卷第21頁），核與證人張育瑋於警詢中證述：系爭車輛
    為其所有，且其並未委託被告出售系爭車輛等語、證人即訴
    外人即原告友人邱柏威於警詢中證述：其有介紹原告向被告
    購買系爭車輛等語大致相符（以上參見系爭另案警卷第15至
    19、32至34頁）；並有兩造之對話紀錄翻拍照片、原告提出
    之兩造於109年6月5日對話錄音檔譯文、109年6月14日被告
    持刀向黃奕發搶走系爭車輛之對話錄影檔譯文、系爭車輛詳
    細資料報表等件為證（參見系爭另案警卷第35至61、83頁；
    本院111年度附民字第122號卷第19至21頁）。又本件亦經本
    院刑事庭以系爭另案刑事判決認被告犯詐欺取財罪，並處有
    期徒刑8月，及犯恐嚇危害安全罪，並處有期徒刑3月，此均
    經本院調閱系爭另案刑事卷宗核閱無訛。而被告經合法通知
    ，未到庭爭執，亦未提出書狀作何聲明或陳述。則依上開各
    事證交互參照，堪信原告此部分主張屬實。
  ㈡按因故意或過失，不法侵害他人之權利者，負損害賠償責任
    。違反保護他人之法律，致生損害於他人者，負賠償責任。
    損害賠償，除法律另有規定或契約另有訂定外，應以填補債
    權人所受損害及所失利益為限。不法侵害他人之身體、健康
    、名譽、自由、信用、隱私、貞操，或不法侵害其他人格法
    益而情節重大者，被害人雖非財產上之損害，亦得請求賠償
    相當之金額。其名譽被侵害者，並得請求回復名譽之適當處
    分。民法第184 條第1 項前段、第2項前段、第216條第1項
    、第195條第1項規定分別定有明文。
　⒈被告故意對原告為詐欺行為，不法侵害原告之意思自主權，
    致原告受有49萬元之財產上損害，且經本院刑事庭以系爭另
    案判決判其犯詐欺取財罪，已如前述。則原告依民法第184
    條第1項前段、第2項前段規定，請求被告賠償其所受損害49
    萬元，自屬有據，為有理由。
　⒉又被告故意已上開言行對原告為恐嚇行為，不法侵害原告免
    於恐懼之精神自由權，致原告心生畏懼，每日均處於低落情
    緒及驚恐與焦慮，且經本院刑事庭以系爭另案判決判其犯恐
    嚇危害安全罪等事實，亦如前述。原告因此所受精神上痛苦
    ，亦得依民法第184條第1項前段、第2項前段、第195條第1
    項規定，請求精神慰撫金之賠償。至原告就被告所為詐欺行
    為，依據同法條請求精神慰撫金之賠償部分，審酌被告所為
    之該詐欺行為，僅致原告受有交付受騙款項之財產損害，尚
    未有不法侵害原告之人格法益或身分法益，因此，原告就此
    部分既未受有非財產上之損害，自不得請求精神慰撫金，合
    先敘明。再按慰藉金之賠償須以人格權遭遇侵害，使精神上
    受有痛苦為必要，其核給之標準固與財產上損害之計算不同
    ，然非不可斟酌雙方身分資力與加害程度，及其他各種情形
    核定相當之數額，其金額是否相當，自應依實際加害情形與
    被害人所受之痛苦及雙方之身份、地位、經濟狀況等關係決
    定之（最高法院51年台上字第223 號、85年度臺上字第460
    號判決要旨參照）。本院審酌兩造於事發前並不認識，惟被
    告向原告詐欺共49萬元後，竟於嗣後原告發現受騙後質問其
    之際，以上開方式恐嚇原告，致原告心生畏懼，均如前述。
    是參以被告所為之恐嚇行為之情節、不法內涵、致原告心生
    恐懼之程度，並佐以被告學歷為高中畢業，原告則為大學在
    學學生（參見系爭另案警卷第1頁之原告受詢問人欄、第85
    頁之被告個人戶籍資料），兼衡本院調閱之兩造財產所得調
    件明細表（參見本院訴字卷之彌封袋內兩造稅務電子閘門財
    產所得調件明細表）等一切情狀，認原告請求被告賠償精神
    慰撫金以10萬元為適當。逾此部分請求，即屬無據，應予駁
    回。
  ㈢末按給付無確定期限者，債務人於債權人得請求給付時，經
    其催告而未為給付，自受催告時起，負遲延責任；其經債權
    人起訴而送達訴狀，或依督促程序送達支付命令，或為其他
    相類之行為，與催告有同一之效力；又遲延之債務以支付金
    錢為標的者，債權人得請求依法定利率計算之遲延利息；而
    應付利息之債務，其利率未經約定，亦無法律可據者，週年
    利率為百分之5 ，民法第229 條第2 項、第233 條第1 項及
    第203 條分別定有明文。查本件原告請求被告賠償之前開金
    額，並未定有給付之期限，而本件刑事附帶民事起訴狀繕本
    已於110年12月23日送達予被告，有本院送達證書可憑（參
    見本院附民字卷第27頁），則原告併請求被告自起訴狀繕本
    送達之翌日即110年12月24日起至清償日止，按週年利率百
    分之5 計算之利息，核屬正當，應予准許。
四、綜上所述，原告依民法第184條第1項前段、同條第2項、第1
    95條第1項規定，請求被告給付59萬元，及自110年12月24日
    起至清償日止，按週年利率百分之5 計算之利息，為有理由
    ，應予准許。逾此部分之請求，則無理由，應予駁回。
五、原告陳明願供擔保，聲請宣告假執行，就原告勝訴部分，核
    無不合，爰酌定相當擔保金額准許之。並依職權宣告被告如
    為原告預供擔保，得免為假執行。至原告敗訴部分，其假執
    行之聲請自失所附麗，應併駁回。
六、本件判決基礎已臻明確，兩造其餘提出之攻防方法、陳述及
    訴訟資料，經本院斟酌後，核與判決結果不生影響，爰不逐
    一論列，附此敘明。
七、訴訟費用負擔之依據：民事訴訟法第79條。
中　　華　　民　　國　　111 　年　　10　　月　　14　　日
                  民事第三庭法　官　黃姿育
以上正本係照原本作成。
如對本判決上訴，須於判決送達後20日內向本院提出上訴狀。如
委任律師提起上訴者，應一併繳納上訴審裁判費。
中　　華　　民　　國　　111 　年　　10　　月　　14　　日
                            書記官  陳亭妤